【裁判字號】    95,訴,969
【裁判日期】    950825
【裁判案由】    槍砲彈藥刀械管制
【裁判全文】
臺灣板橋地方法院刑事判決               95年度訴字第969號
公  訴  人  臺灣板橋地方法院檢察署檢察官
被      告  甲○○
選任辯護人  高素真律師
上列被告因違反槍砲彈藥刀械管制條例案件，經檢察官提起公訴
（九十五年度偵字第二二七六號）及移送併辦（九十五年度偵字
第一○五七一號），本院判決如下：
    主  文
甲○○連續未經許可持有可發射子彈具有殺傷力之改造槍枝，累
犯，處有期徒刑肆年，併科罰金新臺幣拾貳萬元，罰金如易服勞
役，以銀元佰元折算壹日。扣案仿WALTHER 廠PPK/S 型半自動
手槍製造之槍枝，換裝土造金屬槍管而成之改造手槍壹支（槍枝
管制編號0000000000）、仿BERETTA 廠92FS型半自動手槍製造之
槍枝，換裝土造金屬槍管而成之改造手槍壹支（槍枝管制編號00
00000000）及直徑七．九mm金屬彈頭之土造子彈壹顆，均沒收之
。
    事  實
一、甲○○曾於民國八十九年十月間因違反藥事法案件，經本院
    判處有期徒刑八月，經上訴臺灣高等法院駁回確定，於九十
    一年四月七日縮刑期滿執行完畢。猶不知悔改，明知具有殺
    傷力之改造槍枝及子彈，係屬槍砲彈藥刀械管制條例所管制
    之物，非經主管機關許可不得持有，竟基於持有之概括犯意
    聯絡，先於九十三年三月至五月間某日，因真實姓名年籍不
    詳綽號「阿儒」之成年男子，積欠其金錢，乃在甲○○位於
    臺北縣三重市○○○路二巷一號之住處，交付具殺傷力之仿
    WALTHER 廠PPK/S 型半自動手槍製造之槍枝，換裝土造金屬
    槍管而成之改造手槍一支（槍枝管制編號0000000000）及具
    殺傷力直徑七．九mm金屬彈頭之土造子彈二顆，供以質押；
    再承前犯意，於九十三年八月至九月間某日，因真實姓名年
    籍不詳綽號「黑松」之成年男子，復因積欠其債務，亦將所
    有具殺傷力之仿BERETTA 廠92FS型半自動手槍製造之槍枝，
    換裝土造金屬槍管而成之改造手槍一支（槍枝管制編號0000
    000000），在上址交付，以供質押，而未經許可持有之。嗣
    先於九十五年一月十八日下午八時三十分許，經警在臺北縣
    三重市○○○路四十八巷三十八號搜索查獲，並扣得上揭仿
    WALTHE R廠PPK/S 型之改造手槍一支（槍枝管制編號000000
    0000）及土造子彈二顆（鑑定試射擊發一顆）；再於同年四
    月十八日下午三時三十分許在臺北縣三重市○○○街與文化
    路口為警查獲，並扣得上揭仿BERETTA 廠92FS型之改造手槍
    一支（槍枝管制編號0000000000）。
二、案經臺北縣政府警察局三重分局移送臺灣板橋地方法院檢察
    署檢察官偵查起訴暨移送併辦審理。
    理  由
一、本件卷內有關：(一)內政部警政署刑事警察局出具之刑鑑字第
    0950013345號、第0000000000號槍彈鑑定書，係為鑑定被告
    甲○○所持有之槍枝屬於改造手槍，依其所見所製作之證明
    文書，核其本質乃為被告以外之人於審判外之書面陳述，依
    刑事訴訟法第一五九條第一項之規定，不具證據能力。惟此
    一鑑定書乃偵查中由檢察官命鑑定而提出之鑑定報告書，依
    同條項後段係屬法律有特別規定之情形（刑事訴訟法第二百
    零六條），有證據能力。(二)卷內搜索扣押照片及搜索扣押筆
    錄等文書，雖屬被告以外之人於審判外之陳述，惟該等文書
    並無顯有不可信之情況，屬公務員於搜索時所為之紀錄文書
    ，符合刑事訴訟法第一百五十九條之四第一款之規定，有證
    據能力。(三)上揭扣案改造手槍二支及土造子彈二顆，並非供
    述證據，無傳聞法則之適用，與本案具有關聯性，且上開物
    證係經偵辦員警合法取得，具有證據能力。
二、訊據被告對於上揭持有改造手槍、土造子彈等犯行均坦承不
    諱。扣案之手槍二支、子彈二顆，經鑑定後，其中手槍分係
    仿WALTHER 廠PPK/S 型半自動手槍製造之槍枝，換裝土造金
    屬槍管而成之改造手槍一支（槍枝管制編號0000000000）、
    仿BERETTA 廠92FS型半自動手槍製造之槍枝，換裝土造金屬
    槍管而成之改造手槍一支（槍枝管制編號0000000000），均
    具殺傷力。子彈經鑑定後，為直徑七．九mm金屬彈頭之土造
    子彈二顆，亦具殺傷力，此有卷附內政部警政署刑事警察局
    出具之刑鑑字第0950013345號、第0000000000號槍彈鑑定書
    足稽。復有附卷搜索扣押照片及搜索扣押筆錄等文書、扣案
    改造手槍二支、土造子彈二顆足資佐證。被告之自白，與事
    實相符。本件事證明確，其有上開未經許可，持有改造手槍
    ，持有土造子彈之犯行堪以認定，應依法論科。
三、按槍砲彈藥刀械管制條例業於九十四年一月二十六日修正公
    布，並自同年一月二十八日生效，其將原條例第八條與第十
    條、第十一條合併修正移列為修正條文第八條，並將原條例
    第十一條刪除。而槍砲彈藥刀械管制條例所規定之持有行為
    ，其持有之繼續，為行為之繼續，而非狀態之繼續；亦即一
    經持有該條例所規定之槍砲、彈藥，其犯罪即已成立，但其
    完結須繼續至持有行為終了時為止（最高法院九十年度臺非
    字第二十一號著有判決可資參照）。查本件被告自九十三年
    三月至五月間某日起之持有行為至九十五年四月十八日為警
    查獲時始終了，是其行為終了前，法律即已變更，即無刑法
    第二條「行為後」法律變更比較新舊法之適用問題，本件自
    應適用行為終了時即修正後之槍砲彈藥刀械管制條例規定加
    以處罰，先予敘明。槍砲彈藥刀械管制條例第四條第一項第
    一款之槍砲，係指火砲、肩射武器、機關槍、衝鋒槍、卡柄
    槍、自動步槍、普通步槍、馬槍、手槍、鋼筆槍、瓦斯槍、
    麻醉槍、獵槍、空氣槍、魚槍及其他可發射金屬或子彈具有
    殺傷力之各式槍砲；本件扣案之槍枝係仿WALTHER 廠PPK/S
    型半自動手槍製造之槍枝，換裝土造金屬槍管而成之改造手
    槍、仿BERETTA 廠92FS型半自動手槍製造之槍枝，換裝土造
    金屬槍管而成之改造手槍，應屬槍砲彈藥刀械管制條例第四
    條第一項第一款所規定之「其他可發射金屬或子彈具有殺傷
    力之各式槍砲」。又槍砲彈藥刀械管制條例第四條所稱之槍
    砲、彈藥，依同條例第五條規定，非經中央主管機關許可，
    不得製造、販賣、運輸、轉讓、出租、出借、持有、寄藏或
    陳列。被告持有上開扣案具殺傷力之改造手槍，核其所為，
    係犯槍砲彈藥刀械管制條例第八條第四項之未經許可持有第
    四條第一項第一款所定其他可發射子彈具有殺傷力之各式槍
    砲罪；其持有上開扣案具殺傷力之土造子彈，係犯槍砲彈藥
    刀械管制條例第十二條第四項之未經許可持有子彈罪。被告
    以一行為同時未經許可持有改造之手槍及子彈，為異種想像
    競合，應依修正後之刑法第五十五條之規定，從一重之未經
    許可持有其他可發射子彈具有殺傷力之槍枝罪處斷。被告先
    後二次未經許可持有其他可發射子彈具有殺傷力之槍枝，時
    間緊接，且觸犯構成要件相同之罪名，顯係基於概括犯意為
    之，為連續犯，應依修正前之刑法第五十六條之規定論以一
    罪，並加重其刑。又被告如事實欄所示持有仿BERETTA 廠92
    FS型半自動手槍製造之槍枝，換裝土造金屬槍管而成之改造
    手槍之犯行，雖未據檢察官載於起訴書中，然此部分與起訴
    業經本院判處有罪之部分，有連續犯之裁判上一罪關係，為
    起訴效力所及，本院自應併予審理。另被告前曾於八十九年
    十月間因違反藥事法案件，經本院判處有期徒刑八月，經上
    訴臺灣高等法院駁回確定，於九十一年四月七日縮刑期滿執
    行完畢，此有臺灣高等法院被告前案紀錄表乙紙附卷可稽，
    於五年以內再故意犯本件有期徒刑以上之罪，應依修正前之
    刑法第四十七之規定論以累犯，加重其刑，並遞加重之。爰
    審酌被告明知改造手槍、土造子彈均屬高度危險之物品，其
    所持有改造之手槍、土造子彈，均可於瞬間取人性命，影響
    所及，非僅危及他人之生命安全，並對社會治安之維護造成
    嚴重損害，惡性非輕，惟考量其犯後已知坦承犯行，態度良
    好，未有證據足認被告持上揭槍彈犯案等一切情狀，量處如
    主文所示之刑，並就罰金部分依修正前刑法第四十二條第二
    項諭知易服勞役之折算標準（刑法修正後適用法律之準據詳
    後項所述），以資懲儆。末查，扣案仿WALTHER 廠PPK/S 型
    半自動手槍製造之槍枝，換裝土造金屬槍管而成之改造手槍
    一支（槍枝管制編號0000000000）、仿BERETTA 廠92FS型半
    自動手槍製造之槍枝，換裝土造金屬槍管而成之改造手槍一
    支（槍枝管制編號0000000000），均為違禁物，不問屬於犯
    人與否，應依刑法第三十八條第一項第一款規定宣告沒收；
    扣案原具殺傷力，直徑七．九mm金屬彈頭土造子彈一顆，業
    於鑑定時經實際試射、擊發而失其效用，彈內火藥部分兼已
    滅失，已非屬違禁物，故不予宣告沒收。其餘具殺傷力，直
    徑七．九mm金屬彈頭土造子彈一顆，則屬違禁物，應依刑法
    第三十八條第一項第一款規定宣告沒收。
四、被告行為後，刑法業於九十四年二月二日經總統以華總一義
    字第○九四○○○一四九○一號令修正公布，並於九十五年
    七月一日施行，參酌最高法院九十五年五月二十三日刑事庭
    第八次會議決議，修正後刑法第二條第一項之規定，係規範
    行為後法律變更所生新舊法律比較適用之準據法，於修正後
    刑法施行後，應適用修正後刑法第二條第一項之規定，為「
    從舊從輕」之比較。另於比較時應就罪刑有關之共犯、未遂
    犯、想像競合犯、牽連犯、連續犯、結合犯，以及累犯加重
    、自首減輕暨其他法定加減原因（如身分加減）與加減比例
    等一切情形，綜其全部罪刑之結果而為比較；且就比較之結
    果，須為整體之適用，不能割裂分別適用各該有利於行為人
    之法律，此即法律變更之比較適用所應遵守之「罪刑綜合比
    較原則」及「擇用整體性原則」（參照最高法院二十四年上
    字第四六三四號判例、同院二十七年上字第二六一五號判例
    ，及最高法院九十五年第八次刑事庭會議決議）。是被告行
    為後，(一)刑法第五十六條連續犯之規定業經修正刪除，於新
    法修正施行後，被告之數犯罪行為，即須分論併罰。此刪除
    雖非犯罪構成要件之變更，但顯已影響行為人刑罰之法律效
    果，自屬法律有變更，依修正後刑法第二條第一項規定，比
    較新、舊法結果，仍應適用較有利於被告之行為時法律即舊
    法論以連續犯，此有最高法院九十五年度第八次刑事庭會議
    決議參照；(二)刑法第四十七條業已修正施行，修正後刑法第
    四十七條第一項規定「受徒刑之執行完畢，或一部之執行而
    赦免後，五年以內故意再犯有期徒刑以上之罪者，為累犯，
    加重本刑至二分之一。」，與修正前刑法第四十七條規定「
    受有期徒刑之執行完畢，或受無期徒刑或有期徒刑一部之執
    行而赦免後，五年以內再犯有期徒刑以上之罪者，為累犯，
    加重本刑至二分之一。」不同，而依被告之前科紀錄，無論
    依修正前後刑法第四十七條之規定均構成累犯，對被告而言
    ，並無有利或不利之情形，依刑法第二條第一項前段之規定
    ，應依修正前之刑法第四十七條論以累犯，並加重其刑；(三)
    修正前刑法第四十二條第二項前段規定：「易服勞役以一元
    以上三元以下折算一日」。又被告行為時之易服勞役折算標
    準，業據修正前罰金罰鍰提高標準條例第二條前段規定，就
    其原定數額提高為一百倍折算一日，則本件被告行為時之易
    服勞役折算標準，則應以銀元三百元折算一日，即新台幣九
    百元折算一日。惟九十五年七月一日修正施行之刑法第四十
    二條第三項前段規定：「易服勞役以新台幣一千元、二千元
    或三千元元折算一日」。比較修正前後之易服勞役折算標準
    ，以修正後之規定，較有利於被告。但本件依「罪刑綜合比
    較原則」及「擇用整體性原則」，綜合比較上揭規定適用，
    以有關是否適用修正前刑法第五十六條之規定論以連續犯，
    影響被告科刑之利益最大，是認依舊法論處被告連續犯，對
    被告有利，則罰金易服勞役折算標準亦應隨之依修正前之舊
    法規定而適用。
據上論斷，應依刑事訴訟法第二百九十九條第一項前段，槍砲彈
藥刀械管制條例第八條第四項、第十二條第四項，刑法第十一條
前段、第二條第一項前段、修正前刑法第五十六條、第五十五條
，修正前刑法第四十七條、修正前刑法第四十二條第二項前段、
刑法第三十八條第一項第一款，九十五年七月一日修正施行前罰
金罰鍰提高標準條例第二條，現行法規所定貨幣單位折算新臺幣
條例第二條，判決如主文。
本案經檢察官朱立豪到庭執行職務。
中    華    民    國    95    年    8     月    25    日
                臺灣板橋地方法院刑事第十七庭
                            審判長法  官  張江澤
                                  法  官  絲鈺雲
                                  法  官  王綽光
以上正本證明與原本無異
如不服本判決應於送達後10日內向本院提出上訴狀
                                  書記官  許清秋
中    華    民    國    95    年    8     月    28    日
附錄：本案論罪科刑法條全文
槍砲彈藥刀械管制條例第8條第4項
未經許可，持有、寄藏或意圖販賣而陳列第1項所列槍枝者，處3
年以上10年以下有期徒刑，併科新臺幣700萬元以下罰金。
槍砲彈藥刀械管制條例第12條第4項
未經許可，持有、寄藏或意圖販賣而陳列子彈者，處5年以下有
期徒刑，併科新台幣300萬元以下罰金。


司法院資訊處製作；財團法人民間司法改革基金會備份。
